臺灣臺北地方法院交通事件裁定　　　　 96年度交聲字第105號
　　原處分機關　臺北市交通事件裁決所
　　聲明異議人
　　即受處分人　甲○○
上開受處分人因違反道路交通管理處罰條例案件，對臺北市交通
事件裁決所於中華民國九十五年十二月二十七日所為之處分（北
市裁二字第裁二二—ＡＧＫ四○三一五八號）聲明異議，本院裁
定如下：
    主  文
原處分撤銷。
甲○○不罰。
    理  由
一、按犯罪事實應依證據認定之，無證據不得認定其犯罪事實，
    刑事訴訟法第一百五十四條定有明文。次按認定犯罪事實所
    憑之證據，雖不以直接證據為限，間接證據亦包括在內；然
    而無論直接或間接證據，其為訴訟上之證明，須於通常一般
    之人均不致有所懷疑，而得確信其為真實之程度者，始得據
    為有罪之認定，倘其證明尚未達到此一程度，而有合理之懷
    疑存在時，事實審法院復已就其心證上理由予以闡述，敘明
    其如何無從為有罪之確信，因而為無罪之判決，尚不得任意
    指為違法，最高法院則著有七十六年臺上字第四九八六號判
    例要旨可參，而法院受理交通事件，依據道路交通處罰條例
    第八十九條前段之規定準用刑事訴訟法之規定，亦即法院於
    受理交通聲明異議事件時，如經證據調查之程序，就原處分
    機關認定行為人違反道路交通管理處罰條例之事實仍存有合
    理之懷疑而無法達到確信為真實之程度，本院即應基於罪疑
    唯輕之原則為有利於行為人之解釋，作對行為人有利之認定
    。
二、本件原處分意旨略以：聲明異議人即受處分人甲○○於民國
    九十五年十月十三日上午十一時十分許，駕駛車牌號碼為Ｄ
    Ｅ—八三○六號自用小客車行經臺北市○○街時，因起駛前
    未讓行進中之車輛優先通行而與行進中由戊○○駕駛車牌號
    碼為一七一二—ＣＣ之租賃小客車擦撞，經臺北市政府警察
    局內湖分局交通分隊蔡國榮警員以受處分人違反道路交通管
    理處罰條例第四十五條第一項第十款之規定，並開立掌電字
    第ＡＧＫ四○三一五八號舉發通知單逕行舉發，受處分人則
    依據舉發通知單所定應到日期、地點按期向原處分機關即臺
    北市交通事件裁決所提出陳述書，原處分機關遂於同年十二
    月二十七日依據道路交通管理處罰條例第四十五條第一項第
    十款規定，裁處罰鍰六百元之處分。
三、訊據受處分人辯稱：案發當時，伊駕車由西往東行駛在臺北
    市○○街上，因接獲電話，所以將車停放在奧地利科技中心
    崗哨旁的路邊，因受到在奧地利科技中心崗哨內值班之丙○
    ○的驅趕，且電話已經談完，伊看左方後視鏡顯示左後方沒
    有車輛，即打左轉方向燈並左切入車道，切入車道後以時速
    四、五十公里行駛在道路上，結果就被行駛在後由戊○○駕
    駛之車子撞到，至於警察當場製作之文件上面關於伊由奧地
    利科技中心停車場開出右轉及時速五至十公里之記載，伊已
    經請警察更正等語。經查：證人丙○○於本院調查中到庭結
    證稱：伊在案發地點旁的奧地利科技中心擔任車道崗哨警衛
    職務，案發時，伊看到受處分人開車停在車道崗哨前撥打電
    話，伊即上前請受處分人離開，後來受處分人就開車離開並
    由西往東行駛在洲子街上，接著，伊看到有另一輛車由西往
    東高速行駛在洲子街上即受處分人車之後方，在接近受處分
    人車時往左邊轉要蛇行繞過受處分人之車，結果就與受處分
    人之車發生碰撞，發生車禍時，受處分人之車已經在行駛中
    ，時速應該是四十公里等語，而證人乙○○警員係車禍後到
    場處理為車輛定位之人，證人丁○○警員係依據現場車輛定
    位、受處分人及相關人陳述製作相關道路事故現場圖及談話
    紀錄表之人，均未親自見聞本案經過內容為何，且受處分人
    亦明確表示其於案發後製作第一次筆錄時之陳述有誤，本案
    車禍發生時受處分人所駕駛之車輛已在行駛中而非在起駛前
    一節，堪以認定，依據前開規定及說明，本案即難認受處分
    人有何起駛前未讓行進中之車輛優先通行之交通違規行為，
    舉發單位及原處分機關對於本件遽以舉發及裁罰，顯與法未
    合，原處分人提出本件聲明異議為有理由，爰將原處分撤銷
    並為不罰之諭知。
據上論斷，應依道路交通案件處理辦法第二十條前段，裁定如主
文。
中　　華　　民　　國　　96　　年　　3 　　月　　23　　日
                        臺灣臺北地方法院交通法庭
                            法  官  唐于智
上正本證明與原本無異。
如不服本裁定，應於裁定送達後5 日內向本院提出抗告狀。
                            書記官  李玟郁
中　　華　　民　　國　　96　　年　　3 　　月　　28　　日
